臺灣屏東地方法院刑事判決　　　　　　 100年度訴字第1401號
公　訴　人　臺灣屏東地方法院檢察署檢察官
被　　　告　陳科云
上列被告因違反毒品危害防制條例案件，經檢察官提起公訴（10
0 年度毒偵字第2240號）及移送併辦（99年度偵字第2490號），
，因被告於準備程序中就被訴事實為有罪之陳述，經告知簡式審
判程序之旨，並聽取當事人之意見後，經本院合議庭裁定由受命
法官獨任進行簡式審判程序，判決如下：
    主  文
陳科云施用第一級毒品，累犯，處有期徒刑拾壹月。
    事  實
一、陳科云前於民國89年間因施用毒品案件，經本院以89年度毒
    聲字第387 號裁定應送勒戒處所觀察、勒戒，執行後因認有
    繼續施用毒品傾向，再經本院以89年度毒聲字第730 號裁定
    令入戒治處所施以強制戒治，嗣經停止戒治、撤銷停止戒治
    ，於91年1 月17日執行完畢釋放出所，並由臺灣屏東地方法
    院檢察署檢察官以91年度戒毒偵字第24號為不起訴處分確定
    。復於93年間因施用第一、二級毒品案件經臺灣屏東地方法
    院檢察署檢察官提起公訴，其施用第一級毒品部分，經本院
    以93年度訴字第649 號判決判處有期徒刑1 年確定；其施用
    第二級毒品部分，經本院以上開判決諭知無罪，嗣經上訴，
    由臺灣高等法院高雄分院以94年度上訴字第110 號判決撤銷
    改判有期徒刑8 月確定，上揭徒刑另經臺灣高等法院高雄分
    院以95年度聲字第179 號裁定應執行有期徒刑1 年7 月確定
    ，於95年6 月13日縮刑期滿執行完畢。其另於98年間因竊盜
    案件，經本院以98年度易字第927 號判決判處有期徒刑7 月
    確定，於99年9 月1 日縮刑期滿執行完畢出監。
二、詎陳科云猶不知悔改，明知海洛因、甲基安非他命業經行政
    院公告列為毒品危害防制條例第2 條第2 項第1 款、第2 款
    之第一級、第二級毒品，不得持有、施用，竟基於施用第一
    級毒品海洛因及第二級毒品甲基安非他命之犯意，於99年12
    月26日某時，在其位在屏東縣內埔鄉○○村○○路216 號住
    處內，以將海洛因及甲基安非他命一同加在香菸內，再點燃
    吸食其霧化氣體方式，同時施用海洛因及甲基安非他命1 次
    。嗣於99年12月28日，因另犯竊盜案件為臺灣屏東地方法院
    檢察署檢察官偵訊時，經其同意後採尿送驗，檢驗結果呈嗎
    啡及甲基安非他命陽性反應，始悉上情。
三、案經臺灣屏東地方法院檢察署檢察官自動檢舉後偵查起訴。
    理  由
一、按除被告所犯為死刑、無期徒刑、最輕本刑為3 年以上有期
    徒刑之罪或高等法院管轄第一審案件者外，於法院行準備程
    序進行中，被告先就被訴事實為有罪之陳述時，審判長得告
    知被告簡式審判程序之旨，並聽取當事人、代理人、辯護人
    及輔佐人之意見後，裁定進行簡式審判程序；受命法官行準
    備程序，與法院或審判長有同一之權限，刑事訴訟法第273
    條之1 第1 項、第279 條第2 項前段分別定有明文。查本件
    被告陳科云所犯非為死刑、無期徒刑、最輕本刑為3 年以上
    有期徒刑之罪或高等法院管轄第一審案件，其於本院100 年
    11月29日準備程序進行中，先就前揭被訴事實為有罪之陳述
    （見本院卷第35頁反面），經受命法官告知簡式審判程序之
    旨，並聽取公訴人、被告之意見後，本院合議庭認無不得或
    不宜改依簡式審判程序進行之處，爰依刑事訴訟法第273 條
    之1 第1 項，裁定本件由受命法官獨任進行簡式審判程序。
    並依刑事訴訟法第159 條第2 項、第273 條之2 規定，本件
    不適用同法第159 條第1 項關於傳聞法則之規定，證據調查
    亦不受同法第159 條第1 項、第161 條之2 、第161 條之3
    、第163 條之1 及第164 條至第170 條規定之限制，合先敘
    明。
二、上揭事實，業據被告於本院準備程序及審理時坦承不諱（見
    本院卷第35頁反面、第39頁），另經臺灣屏東地方法院檢察
    署檢察官囑託台灣檢驗科技股份有限公司鑑定被告經採集之
    尿液（尿液編號99尿保56號）是否呈現毒品反應，經該公司
    以EIA 酵素免疫分析法初步檢驗、並以GC／MS氣相層析／質
    譜儀法確認檢驗，結果判定被告尿液確呈甲基安非他命及嗎
    啡陽性反應等情，有臺灣屏東地方法院檢察署99尿保字第56
    號扣押物品清單、99年12月30日屏檢榮昃99偵11325 字第63
    號函、台灣檢驗科技股份有限公司99年6 月22日編號KH／20
    11／00000000號濫用藥物檢驗報告各1 紙在卷可稽（分見10
    0 年度偵字第2240號卷第14至16頁），參諸施用海洛因後1
    小時，即可於尿液中檢出嗎啡等成分；施用甲基安非他命後
    24小時內，約有施用劑量之70% 由尿中排出，經人體可代謝
    出甲基安非他命原態及其代謝物安非他命等情，業經行政院
    衛生署管制藥品管理局90年5 月4 日管檢字第93902 號及93
    年7 月22日管檢字第0930006615號函分述綦詳，此為科學上
    之專業解釋，並為本院審理是類案件已知悉之事項，足認被
    告確有於上揭採尿時間前施用海洛因及甲基安非他命甚明，
    可佐被告自白與事實相符，堪信為真實。本件事證明確，被
    告犯行洵堪認定。
三、施用第一、二級毒品為犯罪行為，毒品危害防制條例第10條
    第1 項、第2 項分別定有處罰明文。故施用該毒品者，依前
    揭規定本應科以刑罰，惟基於施用毒品之人，兼有病患屬性
    ，乃於刑事政策上對合於一定條件之施用者，依同條例第20
    條、第23條之規定，施以觀察、勒戒及強制戒治之治療，期
    以保安處分替代刑罰，戒斷其身、心癮。惟亦僅限於「初犯
    」及「5 年後再犯」2 種情形，始應先經觀察、勒戒或強制
    戒治程序，不能逕行起訴，亦即設為施用毒品罪起訴條件之
    限制。但倘被告於5 年內已再犯，經依法再為保安處分或追
    訴處罰者，縱其第3 次（或第3 次以上）施用毒品之時間，
    在初犯之保安處分執行完畢釋放5 年以後，即非屬「5 年後
    再犯」之情形，且因前有「5 年內再犯」情形，顯見其再犯
    率甚高，原實施之保安處分無法收其實效，毋庸仍予寬典處
    遇，而應依該條例第10條逕予刑罰制裁（最高法院95年度第
    7 次刑事庭會議決議參照）。查被告有事實欄一所載之施用
    毒品紀錄，有臺灣高等法院被告前案紀錄表1 份在卷可按（
    見本院卷第7 至27頁），其於91年1 月17日強制戒治執行完
    畢釋放後5 年內之93年間，即再犯施用毒品罪，參諸上揭最
    高法院判決要旨，縱其本次施用毒品之時間已在上揭強制戒
    治執行完畢釋放後5 年之後，仍應依法追訴處罰。
四、海洛因及甲基安非他命為毒品危害防制條例第2 條第2 項第
    1 款、第2 款所明定之第一、二級毒品，未經許可，不得持
    有及施用，是核被告所為，係犯同條例第10條第1 項之施用
    第一級毒品罪及同條第2 項之施用第二級毒品罪。又其先後
    持有海洛因及甲基安非他命後進而施用，其持有之低度行為
    均應為其施用之高度行為所吸收，俱不另論罪。再被告同時
    施用海洛因及甲基安非他命，乃以一行為同時觸犯上開2 罪
    名，為想像競合犯，應依刑法第55條規定，從一重之施用第
    一級毒品罪處斷。公訴意旨認被告係分別施用海洛因、甲基
    安非他命各1 次，並認應分論併罰云云，然查施用毒品並無
    一定之方式，海洛因、甲基安非他命亦非不能混合同時施用
    ，被告辯稱係以事實欄二所載方式同時施用海洛因及甲基安
    非他命等語（見本院卷第39頁），已難謂全屬無稽。另綜觀
    全案卷證，公訴意旨所據之上揭濫用藥物檢驗報告1 紙等證
    據，僅足證明被告確曾於採尿前施用海洛因及甲基安非他命
    ，尚查無何積極證據足認被告係分別施用海洛因及甲基安非
    他命，況公訴意旨僅泛稱被告於不詳時間、在不詳地點、以
    不詳方式分別施用海洛因及甲基安非他命，未具體敘明被告
    係如何分別施用，實難明被告分別施用毒品之行為如何。準
    此，公訴意旨所認事實既無從證明，依罪疑唯輕法則，當認
    被告上揭所辯非不可予以採信，自僅得認定被告係同時施用
    第一級毒品海洛因及第二級毒品甲基安非他命，公訴意旨上
    揭所認，似未適合，附此敘明。復被告有前揭事實欄一所載
    科刑執畢紀錄，有上揭前案紀錄表1 份可按，其於99年9 月
    1 日有期徒刑執行完畢後，5 年以內故意再犯本案有期徒刑
    以上之罪，為累犯，應依刑法第47條第1 項規定，加重其刑
    。爰審酌被告曾因施用毒品案件經論罪處刑，仍再犯本案，
    難認其有戒癮之心，惟施用毒品傷害自我健康，尚未嚴重害
    及他人權益，犯罪所生損害非鉅，並念其終能坦認犯行，態
    度尚可等一切情狀，量處如主文所示之刑，以召炯誡。另被
    告持有供己施用之海洛因及甲基安非他命均已施用耗盡，未
    扣案供其施用海洛因及甲基安非他命所用之香菸已丟棄滅失
    ，業經被告供承明確（見本院卷第39頁），且無證據證明現
    尚存在，爰不併予宣告沒收，末此敘明。
據上論斷，應依刑事訴訟法第273 條之1 第1 項、第299 條第1
項前段，毒品危害防制條例第10條第1 項、第2 項，刑法第11條
前段、第55條、第47條第1 項，判決如主文。
本案經檢察官邱呂凱到庭執行職務。
中    華    民    國    100    年    12    月    13   日
                  刑事第五庭    法  官  黃柏霖
以上正本證明與原本無異。
如不服本判決應於收受判決後10日內向本院提出上訴書狀，並應
敘述具體理由；其未敘述上訴理由者，應於上訴期間屆滿後20日
內向本院補提理由書（均須按他造當事人之人數附繕本）「切勿
逕送上級法院」。
中    華    民    國   100    年    12    月    16    日
                                書記官  史安琪
附錄本案論罪科刑法條：毒品危害防制條例第10條第1 項、第2
項。
毒品危害防制條例第10條
施用第一級毒品者，處 6 月以上 5 年以下有期徒刑。
施用第二級毒品者，處 3 年以下有期徒刑。